臺灣臺中地方法院宣示判決筆錄　　　　100年度易緝字第214號
公　訴　人　臺灣臺中地方法院檢察署檢察官
被　　　告　倪志成
選任辯護人　謝英吉律師
上列被告因詐欺案件，經檢察官提起公訴（93年度偵緝字第215
號），被告於準備程序中就被訴事實為有罪之陳述，於聽取當事
人之意見後，由本院合議庭裁定由受命法官獨任以簡式審判程序
審理，並經檢察官聲請改依協商程序，本院進行認罪協商程序後
，於中華民國100 年7 月29日下午4 時在本院刑事第18法庭宣示
判決，出席職員如下：
　　　　　　　　　　　　法　官　胡芷瑜
　　　　　　　　　　　　書記官　曾惠雅
法官起立朗讀判決主文、犯罪事實要旨、處罰條文、附記事項，
及告以上訴限制、期間並提出上訴狀之法院，且諭知記載其內容
：
一、主  文：
    倪志成意圖為自己不法之所有，以詐術使人將本人之物交付
    ，處有期徒刑肆月，如易科罰金，以銀元參佰元即新臺幣玖
    佰元折算壹日。
二、犯罪事實要旨：
    倪志成對外自稱「蘇宏德」，並使用「蘇宏德」之名片，自
    稱從事監視攝影器材之裝設業務，倪志成因案外人陳鵬安之
    介紹認識在台中市○○路208 號「卡多利遊藝場」任職之吳
    智賢，吳智賢乃委請倪志成至「卡多利遊藝場」裝設監視攝
    影設備，詎倪志成竟意圖為自己不法之所有，於民國92年3
    月間，向經營佑鼎企業社從事監視設備業務之林鈺倫謊稱其
    係「卡多利遊藝場」之員工，委請林鈺倫至現場施工，致使
    林鈺倫誤以為係「卡多利遊藝場」委請裝設，不疑有他，於
    92年3 月25日、同年4 月29日二次前往台中市○○路28號「
    卡多利遊藝場」裝設監視攝影設備，而「卡多利遊藝場」吳
    智賢亦不知前來裝設者係佑鼎企業社之林鈺倫，誤以為係倪
    志成派員前來裝設，倪志成於林鈺倫施工完畢後，向吳智賢
    出示虛偽製作之估價單，表示總工程款為新台幣（下同）6
    萬5 千4 百元，因吳智賢以現金支付，故僅支付6 萬2 千元
    ，並由倪志成以「德」（蘇宏德）之名義簽發「付清」之收
    據交吳智賢收執。嗣林鈺倫持總工程款7 萬1 千2 百元之出
    貨單欲向「卡多利遊藝場」請款遭拒，始知受騙，倪志成此
    以方式詐得6 萬2 千元。
三、處罰條文：
    刑法第2 條第1 項前段、第339 條第1 項，94年2 月2 日修
    正前刑法第41條第1 項前段，刑法施行法第1 條之1 第1 項
    、第2 項前段，廢止前罰金罰鍰提高標準條例第2 條。
四、附記事項：
  (一)本件涉及新舊法比較部分：
    被告倪志成行為後，刑法於民國94年2 月2 日修正公布，於
    95年7 月1 日施行。按行為後法律有變更者，適用行為時之
    法律，但行為後之法律有利於行為人者，適用最有利於行為
    人之法律，修正後刑法第2 條第1 項定有明文。刑法第2 條
    本身雖經修正，但刑法第2 條既屬適用法律之準據法，本身
    尚無比較新舊法之問題，應一律適用裁判時之修正後刑法第
    2 條規定以決定適用之刑罰法律，核先敘明。又以本次刑法
    修正之比較新舊法，應就罪刑有關之共犯、未遂犯、想像競
    合犯、牽連犯、連續犯、結合犯，以及累犯加重、自首減輕
    暨其他法定加減原因（如身分加減）與加減例等一切情形，
    綜其全部罪刑之結果而為比較，如新舊法處罰之輕重相同，
    即無比較適用之問題，即無刑法第2 條第1 項之適用，應依
    一般法律適用原則，適用裁判時法（參見最高法院95年度第
    8 次、第21次之刑庭會議決議意旨）。經查：
  1.刑法第339 條第1 項之詐欺取財罪，法定刑所得科或併科之
    罰金為1 千元以下罰金，據修正後刑法施行法增訂第1 條之
    1 ：「中華民國九十四年一月七日刑法修正施行後，刑法分
    則編所定罰金之貨幣單位為新臺幣。九十四年一月七日刑法
    修正時，刑法分則編未修正之條文定有罰金者，自九十四年
    一月七日刑法修正施行後，就其所定數額提高為三十倍。但
    七十二年六月二十六日至九十四年一月七日新增或修正之條
    文，就其所定數額提高為三倍」及刑法第33條第5 款修正為
    ：「主刑之種類如下：五、罰金：新臺幣一千元以上，以百
    元計算之」等規定，是依修正後之法律，刑法第339 條第1
    項詐欺取財罪所得科或併科之罰金刑最高為新臺幣3 萬元、
    最低為新臺幣1 千元；然依被告行為時之刑罰法律，即罰金
    罰鍰提高標準條例第1 條前段規定得提高之倍數為2 倍至10
    倍及刑法第33條第5 款規定之罰金最低額1 元計算，刑法第
    339 條第1 項之詐欺取財罪所得科或併科罰金刑最高額為1
    萬元，最低額為銀元1 元，經依現行法規所定貨幣單位折算
    新臺幣條例第2 條換算為新臺幣，最高額雖與新法同為新臺
    幣3 萬元，然最低額僅為新臺幣3 元。因此，比較上述修正
    前、後之刑罰法律，自以被告行為時關於科處罰金刑之法律
    較有利於被告。
  2.被告行為時之刑法第41條第1 項有關易科罰金之折算標準已
    於94年2 月2 日修正公布，罰金罰鍰提高標準條例第2 條並
    於95年5 月17日修正刪除，均自95年7 月1 日施行，有關易
    科罰金之折算標準，被告行為時之易科罰金折算標準，修正
    前罰金罰鍰提高標準條例第2 條前段（現已刪除）規定，就
    其原定數額（1 元以上3 元以下）提高為1 百倍折算1 日，
    則本件被告行為時之易科罰金折算標準，應以銀元1 百元以
    上3 百元以下折算1 日，經折算為新臺幣後即以新臺幣3 百
    元以上9 百元以下折算一日，惟95年7 月1 日施行之刑法第
    41條第1 項前段則規定：「犯最重本刑為五年以下有期徒刑
    以下之刑之罪，而受六個月以下有期徒刑或拘役之宣告者，
    得以新臺幣一千元、二千元或三千元折算一日，易科罰金。
    」，比較修正前後之易科罰金折算標準，以修正施行前之規
    定，較有利於被告，依修正後刑法第2 條第1 項前段之規定
    ，應適用行為時即94年2 月2 日修正前刑法第41條第1 項前
    段、廢止前罰金罰鍰提高標準條例第2 條之規定較有利於被
    告。
  3.綜合上述各條文修正前、後之比較，揆諸前揭最高法院決議
    及修正後刑法第2 條第1 項前段、後段規定之「從舊從輕原
    則」，自應全部適用被告行為時之法律，即修正前刑法之相
    關規定予以論處。
  (二)另按中華民國九十六年罪犯減刑條例於96年7 月16日施行，
    該條例第16條定有明文；而中華民國九十六年罪犯減刑條例
    第5 條規定：「本條例施行前，經通緝而未於中華民國九十
    六年十二月三十一日以前自動歸案接受偵查、審判或執行者
    ，不得依本條例減刑」，係指於該條例施行前經通緝，而未
    於該條例施行後之96年12月31日以前自動歸案者，不得依該
    條例減刑。查本案被告之犯罪時間，雖為96年4 月24日以前
    所犯，但因被告於法院進行準備程序時經合法傳訊未到，而
    經本院於93年6 月15日發布通緝，嗣於100 年7 月5 日始由
    警方緝獲到案乙節，此有本院通緝書、臺中市政府警察局太
    平分局通緝案件報告書、被告為警緝獲到案後之警詢筆錄等
    在卷可查，依上開條文規定，本案被告自不得依上開罪犯減
    刑條例之規定減刑。
  (三)又依刑事訴訟法第479 條第2 項規定，可知該易服社會勞動
    乃係屬執行檢察官之權限，是本件自無須再於主文中另諭知
    易服社會勞動之折算標準，附此敘明。
五、協商判決除有刑事訴訟法第454 條之4 第1 項第1 款於本訊
    問程序終結前，被告撤銷協商合意或檢察官撤回協商聲請者
    ；第2 款被告協商之意思非出於自由意志者；第4 款被告所
    犯之罪非第455 條之2 第1 項所定得以協商判決者；第6 款
    被告有其他較重之裁判上一罪之犯罪事實者；第7 款法院認
    應諭知免刑或免訴、不受理者情形之一，及違反同條第2 項
    「法院應於協商合意範圍內為判決；法院為協商判決所科之
    刑，以宣告緩刑或2 年以下有期徒刑、拘役或罰金為限」之
    規定者外，不得上訴。
六、如有上開可得上訴情形，得自收受宣示判決筆錄送達之日起
    10日內，向本院提出上訴書狀（應敘述具體理由並附繕本，
    ，上訴書狀如未敘述理由，應於上訴期間屆滿後20日內補提
    理由書於本院）上訴於第二審法院。
本案經檢察官劉文賓到庭執行職務。
中    華    民    國    100    年     7    月     29  日
                  刑事第十八庭    法  官  胡芷瑜
以上正本證明與原本無異。
                                  書記官  曾惠雅
中    華    民    國    100    年     7    月     29  日